【裁判字號】    89,自,482
【裁判日期】    900703
【裁判案由】    詐欺
【裁判全文】
臺灣高雄地方法院刑事判決                          八十九年度自字第四八二號
    自  訴  人  乙○○
    被      告  丙○○
右列被告因詐欺案件，經自訴人提起自訴，甲○判決如左：
    主  文
丙○○無罪。
    理  由
一、自訴意旨略以：被告丙○○於民國八十九年七月間，向自訴人乙○○聲稱：因其
    前向高利貸借款新台幣（下同）五萬元，每月三期須償還利息三萬元，目前已還
    幾個月，然本金仍未清償，被迫來求助自訴人等語，自訴人因被告之苦苦哀求始
    答應之，而向自訴人之信用卡銀行以預借現金方式，提領六萬元借予被告，雙方
    並於借據中約明被告日後每月須償還銀行最低應繳金額六千元，為期十個月，被
    告並交付面額均為二萬元之本票共三紙作為擔保。然被告在一個多月之後，卻聲
    稱沒錢而藉故拖延拒不清償欠款，因認被告涉有刑法第三百三十九條第一項之詐
    欺罪嫌。
二、按犯罪事實應依證據認定之，無證據不得推定其犯罪事實。又不能證明被告犯罪
    者，應諭知無罪之判決，刑事訴訟法第一百五十四條、第三百零一條第一項分別
    定有明文。又按，刑法第三百三十九條第一項之詐欺罪之成立，以意圖為自己或
    第三人不法所有，以詐術使人將本人或第三人之物交付為要件，如行為人並未施
    用詐術，或其所用方法不能認係詐術，亦不致使人陷於錯誤，即均與該條之構成
    要件有間，有最高法院四十六年度臺上字第二六０號判例可資參照。再刑法上詐
    欺罪之立法意旨，係禁止於經濟行為中使用詐騙之方法得利為其規範目的，於民
    事債務當事人間，若有未依債務本旨履行給付之情形，依一般社會經驗而言，原
    因非一，其或因不可歸責之事由致無法給付、或因合法得對抗他造主張抗辯而拒
    絕給付，非必出於自始無意給付之詐欺犯罪一端，經濟行為本身原寓有不同程度
    之不確定性或交易風險，於當事人之一方有未依約履行之客觀情形時，除有構成
    詐欺罪之具體情事外，尚不得遽認即應成立詐欺罪。
三、自訴人乙○○認被告丙○○涉有詐欺罪嫌，無非係以被告於借款後竟未依約按期
    清償等情為據，並提出系爭本票三紙與被告所簽立之借據一紙為證。
四、訊據被告丙○○固不否認有簽發三紙本票並書立借據而向自訴人借款之事實，然
    堅決否認有何詐欺犯行，辯稱：借款後第一期的六千元我有還給自訴人，第二期
    的錢則有慢了幾天還，目前總共已還三期的錢，我之前因賭博案件被法院判刑，
    易科罰金要繳十三萬五千元，我向高利貸借錢後又還不起錢，所以無法按期償還
    自訴人，我向自訴人借款時是擔任超商之搬運外務員，目前也是等語。經查：
（一）被告前向自訴人借款六萬元，同時簽發面額各為二萬元之本票共三紙作為擔保
      ，並書立借據一紙等情，為被告與自訴人所均不否認，復有自訴人提出之借據
      、本票三紙附卷可憑，堪信為真實。
（二）次查，自訴人業已陳稱：我與被告是因業務往來而相識，認識約十個月，當初
      會借錢給被告，是因為他說他向外面高利貸借錢，每月需付三萬元利息，已無
      力償還，且苦苦哀求我，我才答應他的等語（參照甲○八十九年十月十二日訊
      問筆錄及九十年六月十九日審判筆錄），亦即被告於借款時已明白表明本身經
      濟狀況不佳之事實，自訴人又因被告苦苦哀求下而答應借款，則可知被告於借
      款時並未施用詐術，自訴人自亦非因被告有何施用詐術至陷於錯誤始同意借款
      。此外，自訴人亦不否認被告於借款時係任職超商之搬運外務員一節，由此可
      知，被告於借款時雖經濟狀況不佳，然尚非陷於全無資力之狀態，是以亦難認
      被告於借款時係明知無資力而具有無還款真意之詐欺意圖。
（三）又查，被告於八十八年、八十九年間，分別因涉犯賭博、違反電子遊戲場業管
      理條例案件，經法院判處有期徒刑五月、拘役四十日，其中有期徒刑五月之部
      分，並於八十九年二月二十五日以易科罰金方式繳清罰金而執行完畢，有台灣
      高雄地方法院檢察署刑案資料查註紀錄表、甲○被告院內索引卡紀錄表及台灣
      高等法院被告全國前案紀錄表各一紙在卷可憑，並有甲○八十八年度易字第二
      七七Ｏ號、八十九年度易字第三四二Ｏ號刑事判決二份在卷可憑，是以被告辯
      稱：因需繳法院之罰金而向高利貸借錢，利息每月三萬，致無法按期償還自訴
      人欠款一節，尚非無據。況參以自訴人亦不否認被告於借款後迄今有償還三期
      欠款之情，是以亦尚難遽認被告於借款後並無償還欠款之真意。
綜上所述，被告並無如自訴人所指之詐欺犯行，被告雖確實有積欠自訴人金錢之事實
，然此核屬民事糾紛問題，應循民事途徑解決始為妥適。自訴人之指訴既無法使甲○
得到被告有符合刑法上詐欺罪構成要件之有罪心證，此外復查無其他積極證據足資證
明被告有何詐欺犯行，核諸前揭說明，自應由甲○為被告丙○○無罪之諭知。
五、按法院認為應諭知無罪之案件，被告經合法傳喚，無正當理由不到庭者，得不待
    其陳述逕行判決，刑事訴訟法第三百零六條定有明文。經查，被告於審判期日業
    經合法傳喚而無正當理由不到庭，有送達回證一紙在卷可參，爰依上開規定，不
    待其到庭陳述逕為判決，附此敘明。
據上論結，應依刑事訴訟法第三百四十三條，第三百零六條，第三百零一條第一項前
段，判決如主文。
中      華      民      國      九十    年      七      月      三      日
                                  臺灣高雄地方法院刑事第六庭
                                      法  官  周  玉  群
右正本證明與原本無異。
如不服本判決，應於判決送達後十日內，向甲○提出上訴狀。
                                      書記官  黃  英  彥
中      華      民      國      九十    年      七      月      四      日


司法院資訊處製作；財團法人民間司法改革基金會備份。
